【裁判字號】    95,上訴,166
【裁判日期】    950502
【裁判案由】    強盜等
【裁判全文】
臺灣高等法院臺南分院刑事判決         95年度上訴字第166號
上  訴  人
即  被  告  甲○○
指定辯護人  本院公設辯護人 己○○
上列上訴人因強盜等案件，不服臺灣臺南地方法院94年度訴字第
1247 號中華民國94年9月26日第一審判決（起訴案號：臺灣臺南
地方法院檢察署94年度偵字第1109號），提起上訴，本院判決如
下：
    主  文
原判決關於甲○○部分撤銷。
甲○○共同連續意圖為自己不法之所有，攜帶兇器，以脅迫至使
不能抗拒，而取他人之財物，累犯，處有期徒刑柒年捌月，如附
表二所示之物沒收；又共同意圖為自己不法之所有，而搶奪他人
之動產，為累犯，處有期徒刑捌月，應執行有期徒刑捌年貳月，
如附表二所示之物均沒收。
    事  實
一、甲○○於民國93年間，曾因施用毒品案件，經法院判處有期
    徒刑六月，如易科罰金以三百元折算一日確定，於94年2月9
    日縮刑期滿執行完畢。猶不知悔悟，再為下列行為：
（一）甲○○及黃福源（已判決確定）共同意圖為自己不法之所
      有，並基於強盜之概括犯意聯絡，二人先於附表一編號一
      所示之時間、地點，由甲○○持蝴蝶刀；再於附表一編號
      二之時、地點，由黃福源持開山刀等兇器，連續至附表一
      編號一、二所示之服飾店內，以上開兇器脅迫店員，至附
      表一編號一、二所示之被害人無法抗拒後，甲○○及黃福
      源二人隨即進入櫃臺內拿取如附表一編號一、二所示之財
      物，得手後朋分花用。
（二）甲○○及黃福源共同意圖為自己不法之所有，並另基於搶
      奪之犯意聯絡，於94年 8月30日14時30分許，甲○○騎乘
      車號Ｈ三Ｂ—六九六號機車後載黃福源，行經臺南縣永康
      市○○路一０二二號前時，先由黃福源下車，趁丙○○不
      及防備之際，徒手搶奪丙○○所有置於路旁某機車椅墊上
      之皮包一個（內有現金新臺幣（下同）二百餘元、手機、
      證件、鑰匙等物），得手後，黃福源隨即由甲○○騎乘上
      開機車接應逃離現場。
（三）嗣經警於94年 8月30日16時許，在大安街四二七號前，查
      獲甲○○，並發現機車上之鑰匙一串、甲○○犯案時所穿
      之米色Ｔ恤一件，白色棒球帽、安全帽各一頂，經將機車
      帶回檢查，始破獲前（二）項事實，甲○○另供出（一）
      項事實。另警於94年9月8日18時許，在臺南市○○街○段
      二一二號前，將黃福源逕行拘提到案，並扣得其犯案時所
      著之黑色Ｔ恤一件。
二、案經臺南市警察局第三分局報請臺灣臺南地方法院檢察署檢
    察官偵查起訴。
    理  由
一、訊據被告甲○○對於附表一編號一之事實坦承不諱，惟辯稱
    ：附表一編號二之服飾店，二人係徒手，並未攜帶兇器進入
    ；另黃福源係乘丙○○不知情之情形下，竊取皮包，並非搶
    奪，甲○○則對黃福源竊取丙○○之行為不知情等語。經查
    ：
（一）被告對於附表一編號一之事實坦承不諱，核與已判決確定
      之共同被告黃福源供述及被害人乙○○指述情節相符，自
      可採認。
（二）被告雖承認於附表一編號二之時間地點，有進入丁○○○
      店內強取財物，然否認有攜帶兇器，惟該事實業據被害人
      丁○○○到場證述明確，經原審法院於九十四年十二月八
      日審判期日當庭勘驗丁○○○店前監視器在案發時所錄下
      之影帶光碟，在第二個檔案，即從丁○○○服飾店騎樓往
      外拍攝之留存畫面，該檔案一分三三秒時可以辨識黃福源
      先從店內出來，有推倒一位老太太，可以看出黃福源右手
      確實持有類似刀械的長條物品，有原審法院當日筆錄在卷
      可按，經丁○○○當庭陳稱「那個東西就是我說的刀子，
      我家的錄影帶可以看得很清楚」，本院認為被害人丁○○○與被告及已判決確定之黃福源素不相識，且是唯一經歷
      被告二人強盜財物之人，其證述內容復與監視錄光碟留存
      畫面相合，同案被告黃福源離開丁○○○店時，手中所持
      物品，透過光碟畫面呈現，因光線、角度問題，致無法明
      確認定，惟從外形觀察確與丁○○○於警詢所指之「西瓜
      刀」外形吻合，黃福源當時手中所持長條物品應係「西瓜
      刀」無誤。此外，復有被告及同案被告黃福源犯案時所穿
      之米色Ｔ恤、黑色Ｔ恤各一件，白色棒球帽、安全帽各一
      頂，口罩一個扣案可憑，被告與黃福源共同攜帶兇器進入
      他人之所營服飾店內，亮出兇器後即自行前往檯打開收銀
      裝備逕取他人財物，其所顯係以脅迫手段至使他人無法抗
      拒而取人財物之強盜犯行，應可認定。
（三）被告甲○○辯稱伊不知黃福源去搶奪，伊與黃福源無犯意
      聯絡云云。惟查：案發當時被害人丙○○與朋友在聊天，
      人雖非面向皮包而係面向馬路，惟站在置放皮包之機車旁
      邊，甲○○騎機車載黃福源經過丙○○後停下來，黃福源
      再往回走，搶走伊皮包後，即跑上機車，伊大叫「搶啊」
      ，甲○○隨即駕駛機車加速離開等情，業據丙○○到場證
      述明確。黃福源雖稱伊係竊取，並非搶奪，惟丙○○之皮
      包遭黃福源取走前，仍在丙○○實力支配範圍內，丙○○
      縱與朋友聊天，猶站在機車旁邊，可見對於皮包並非全無
      防備之心。黃福源光天化日在馬路邊拿取丙○○之皮包，
      即被發現後即奔向機車逃逸，其手段顯非和平秘密之竊盜
      ，而係乘丙○○不及防備之際，強行掠取之搶奪，已判決
      確定之黃福源於原審雖辯稱其係竊盜云云，即無可採。再
      者，甲○○與黃福源在二日前即同月二十八日才二度共同
      騎機車持刀械強盜他人財物，詳如前述，竟於二日後再度
      共同騎機車共同犯下強奪案，甲○○對黃福源於三十日有
      搶奪犯意，應有知悉，況黃福源搶奪皮包前，係由甲○○
      以機車載至該處，搶奪皮包後，被害人當街呼喊遭搶，眾
      人側目之際，甲○○猶駕駛機車，搭載黃福源揚長而去，
      足見甲○○對於黃福源之搶奪犯行，有犯意聯絡及行為分
      擔，已甚明確。此外亦有黃福源帶警尋獲丙○○皮包之照
      片數幀卷附可稽，事證明確，被告二人此部分犯行，均可
      認定。
（四）被告復辯稱：附表一強盜案係其自首等語，查：證人戊○○於本院交互詰問稱：「八月三十日警員（路邊）盤查，
      黃福源逃逸，甲○○在現場，當時檢查機車，發現有鑰匙
      和皮包，有將機車帶回警局詳查，查到永康一件搶奪案，
      之後有拿丁○○○被搶那件案子的現場錄影照片給被告看
      。被告說是他參與的。」，「（問：乙○○的案子是否被
      告自己承認？）這部分是被告自己供出的。」，「（問為
      何會拿丁○○○那件案子現場照片給被告看？）被告被查
      到的安全帽、白色便帽、襯衫與丁○○○被搶那件案件現
      場錄影照片上面歹徒的衣著相符，所以當時懷疑被告做的
      ，才拿給被告看，被告就承認。」（見本院95年 4月25日
      審理筆錄），似指強盜案如附表一編號一是警員破獲，編
      號二是被告自首，但查被告警訊筆錄供稱：「警方是在我
      機車前置物箱內查獲該串鑰匙，在機車座位下物箱查獲白
      色棒球帽、米色Ｔ恤、黑色半罩式安全帽等物。」，「鑰
      匙是我和安仔共同行搶所留之物，白色棒球帽及米色Ｔ恤
      是我犯案時之穿著，黑色半罩式安全帽是安仔犯案時所戴
      。」，「（問：你有涉犯其他刑案？）我另涉犯二件服飾
      店強盜案。詳細時間我忘了，大約是在上星期，地點分別
      在安南區○○路及安中路與怡安路口的二家服飾店。」，
      「（問：被害人丁○○○於94年8月28日在安南同安路379
      號內遭二名歹徒持刀強盜新台幣五百元, 是否你所為？）
      是的，是我與安仔共同犯下。」（見警卷第 3頁），可見
      強盜案二件均係被告甲○○供出始破獲，證人戊○○所稱
      ，尚未完全符合事實，應認如事實欄一強盜行為二件均是
      被告自首，被告此部分辯解應為可採。
二、核被告甲○○所為，係犯刑法第330條第1項之攜帶兇器強盜
    罪，及第325條第1項之搶奪罪。被告與黃福源就上開犯行，
    有犯意聯絡及行為分擔，為共同正犯。又被告先後二次加重
    強盜犯行，時間緊接，所犯係犯罪構成要件相同之罪，顯係
    基於概括之犯意所為，應依連續犯規定論以一罪，並加重其
    刑。被告就強盜部分自首，應依法減輕其刑。被告曾受如犯
    罪事實欄所載犯罪科刑執行，有臺灣高等法院被告前案紀錄
    表一份在卷可按，其於徒刑之執行完畢後，五年內再犯本件
    有期徒刑以上之罪，為累犯，應依刑法第47條規定加重其刑
    ，並遞加重之。
三、原審予以論罪科刑，固非無見，惟查：（一）被告就強盜部
    分為自首，原審未予查明。（二）原判決主文諭知數罪併罰
    ，理由漏未論及。（三）原判決將扣案之口罩沒收，惟被告
    及黃福源未戴口罩犯案，該口罩與本件犯罪無關，又Ｔ恤二
    件係扣案證物，為被告及黃福源犯案時所穿，非專供犯罪所
    用之物，原判決逕予沒收，亦有未合。被告上訴意旨，否認
    犯罪，指摘原判決不當，雖無理由，惟原判決既有可議，應
    由本院將原判決撤銷改判，審酌被告年輕力壯，四肢健全，
    不思努力上進，在白天公然搶奪、強盜，破壞社會秩序，惟
    所得財物不多，犯後猶多方卸責，未見悔意等一切情狀，就
    被告所犯二罪，各量處如主文所示之刑，並定其應執行刑。
    扣案如附表二所示之物，為被告與共犯被告黃福源持以強盜
    所用之物，且屬被告與共犯被告黃福源所有，業據被告與共
    犯被告黃福源供承在卷，爰依刑法第38條第1項第2款之規定
    宣告沒收。
據上論結，應依刑事訴訟法第369條第一項前段、第364條、第
299條第一項前段、刑法第28條、第56條、第330條第1項、第325
條第1項、第62條、第47條、第51條5款、第38條1項2款，判決如
主文。
本案經檢察官趙中岳到庭執行職務。
中    華    民    國    95    年    5     月    2     日
                  刑事第五庭    審判長法  官  楊明章
                                      法  官  顏基典
                                      法  官  楊子莊
以上正本證明與原本無異。
如不服本判決，應於收受本判決後十日內向本院提出上訴書狀。
其未敘述上訴理由者並得於提起上訴後十日內向本院補提理由書
狀（均須按他造當事人之人數附繕本）「切勿逕送上級法院」。
                                      書記官  王全龍
中    華    民    國    95    年    5     月    4     日
附錄：本判決論罪科刑法條：
刑法第330條
犯強盜罪而有第 321 條第 1 項各款情形之一者，處 7 年以上
有期徒刑。
前項之未遂犯罰之。
刑法第325條
意圖為自己或第三人不法之所有，而搶奪他人之動產者，處6 月
以上5年以下有期徒刑。
因而致人於死者，處無期徒刑或 7 年以上有期徒刑，致重傷者，
處 3 年以上 10 年以下有期徒刑。
第 1 項之未遂犯罰之。
附表一
┌──┬───┬────┬─────┬───┬────┐
│編號│行為人│時間    │地點      │被害人│所搶財物│
│    │      │        │          │      │        │
│    │      │        │          │      │        │
├──┼───┼────┼─────┼───┼────┤
│    │甲○○│94年8月 │臺南市安中│乙○○│現金三千│
│一  │      │28日14時│路一段九七│      │六百元  │
│    │黃福源│15分許  │０之一號  │      │        │
│    │      │        │          │      │        │
├──┼───┼────┼─────┼───┼────┤
│    │甲○○│94年8月 │臺南市同安│陳蘇阿│現金五百│
│二  │黃福源│28日16時│路三七九號│雪    │多元    │
│    │      │41分許  │          │      │        │
│    │      │        │          │      │        │
└──┴───┴────┴─────┴───┴────┘
附表二
┌──┬────────┬─────┬───┬────┐
│編號│  品  名        │數     量 │所有人│備   考 │
├──┼────────┼─────┼───┼────┤
│一  │半罩安全帽      │一頂      │甲○○│黑色    │
├──┼────────┼─────┼───┼────┤
│二  │棒球帽          │一頂      │甲○○│白色    │
└──┴────────┴─────┴───┴────┘


司法院資訊處製作；財團法人民間司法改革基金會備份。
